【裁判字號】    98,上訴,4525
【裁判日期】    990525
【裁判案由】    毒品危害防制條例
【裁判全文】
臺灣高等法院刑事判決                98年度上訴字第4525號
上  訴  人  臺灣板橋地方法院檢察署檢察官
被      告  甲○○
指定辯護人  本院公設辯護人王永炫
上列上訴人等因被告違反毒品危害防制條例案件，不服臺灣板橋
地方法院98年度訴字第1765號，中華民國98年9月28日第一審判
決（起訴案號：臺灣板橋地方法院檢察署98年度偵字第7408號）
，提起上訴，本院判決如下：
    主  文
上訴駁回。
    理  由
一、公訴意旨略以：被告甲○○明知海洛因係毒品危害防制條例
    所規定之第一級毒品，不得非法販賣、轉讓之，竟基於販賣
    第一級毒品海洛因之犯意，先於民國98年3月3日上午某時，
    在臺北縣鶯歌鎮○○路上麥當勞餐廳前，以新臺幣（下同）
    1千元之代價，販賣第一級毒品海洛因1小包予林俊雄；復於
    同年3月4日14時50分許，在臺北縣鶯歌鎮○○路鶯歌火車站
    前，以1千元之代價，販賣海洛因1小包予林俊雄，正值被告
    （起訴書誤載「蘇志豪」）著手將海洛因交付予林俊雄，而
    林俊雄尚未收受時，當場遭警查獲而未遂，並扣得海洛因4
    小包（毛重共約1.301公克、驗餘淨重共0.1804公克），因
    認被告甲○○涉犯毒品危害防制條例第4條第1項販賣第一級
    毒品罪嫌及同條例第4條第1項、第6項販賣第一級毒品未遂
    罪嫌云云。
二、按犯罪事實應依證據認定之，無證據不得認定其犯罪事實，
    刑事訴訟法第154條第2項定有明文。而所謂證據，係指足以
    證明被告確有犯罪行為之積極證據而言，該項證據須適於為
    被告犯罪之證明者，始得採為斷罪之資料。又按認定犯罪事
    實所憑之證據，必須達於一般人均可得確信其為真實之程度
    ，而無合理之懷疑存在時，始得據為被告有罪之認定，倘若
    犯罪事實之證明尚未達此一程度，仍有合理之懷疑存在，則
    應為被告有利之推定，仍不能遽為被告有罪之判斷，此亦為
    刑事訴訟法第154條犯罪事實應依證據認定之證據裁判原則
    ，及因保障被告人權無罪推定原則之所在（最高法院76年度
    臺上字第4986號判例、91年度臺上字第39號刑事判決意旨可
    參）。另施用毒品者所為向某人購買之供述，須有補強證據
    擔保其真實性，係因施用毒品者供述之憑信性，本不及於一
    般人，況法律復規定施用毒品者其供出來源，因而破獲者，
    得減輕其刑，其或有為偵查機關誘導、抑或為邀輕典而為不
    實之陳述之可能，自不足以保證其供述無失真之虞。是本院
    一貫之見解，認施用毒品者關於其向某人購買毒品之供述，
    須無瑕疵可指，並有補強證據佐證擔保其具有相當程度真實
    性，始得據以對他人為不利之認定。其所補強者，固非以事
    實之全部為必要，然仍須與施用毒品者所為毒品交易之供述
    ，具有相當程度之關聯性，而得本於彼此間之相互作用，使
    一般人確信施用毒品者關於毒品交易之供述為真實。至施用
    毒品者陳述之內容是否具有矛盾或不一致等瑕疵，要屬於對
    陳述內容之評價，而施用毒品者有無誣陷可能，或與所指販
    賣毒品者，彼此之間曾否存在重大恩怨糾葛等情形，均與所
    指他人販賣毒品之社會基本事實無關聯性，非得執為其所陳
    述他人犯罪事實之補強證據（最高法院99年台上字第1821號
    裁判要旨參照）。
三、公訴人認被告涉有上開販賣第一級毒品及販賣第一級毒品未
    遂之犯行，固以被告於警詢、偵查中之供述、證人林俊雄於
    偵訊之證述、證人即查獲警員李中明、曾祥麟於偵訊之證述
    、扣案海洛因4包、卷附門號0000000000號行動電話之雙向
    通聯紀錄及交通部民用航空局航空醫務中心毒品鑑定書等為
    其主要論據。訊據被告堅決否認有上開販賣第一級毒品等犯
    行，辯稱：伊沒有販賣海洛因予林俊雄，伊於98年3月3日上
    午，根本未與林俊雄碰面，而為警查獲的那次是因為先前林
    俊雄拿手機向伊借1千元，林俊雄當天約伊出來說要還錢，
    並在電話裡向伊要一點海洛因，伊沒有說也沒有答應要賣給
    林俊雄，去見面時就上了車，拿手機給林俊雄時警察就出來
    了等語。
四、證據能力部分：
  (一)證人依法應具結而未具結者，其證言不得作為證據，為刑事
    訴訟法第158條之3定有明文。查證人林俊雄於偵訊時之陳述
    ，係以證人之身分傳喚（第7408號偵卷第74頁），然未經依
    法具結，因認其證言，不具證據能力，不得因當事人於審判
    程序之同意，逕認該未經具結之證言，亦得作為證據（最高
    法院97年度台上字第4096號裁判參照）。惟上開無證據能力
    之陳述，雖不得作為犯罪成立與否之實體證據，然尚非不得
    以之作為彈劾（爭執、否定）證人林俊雄、李中明等人所為
    供述證據之證明力。
  (二)本件下列所引用之被告以外之人於警詢、偵訊之證述，被告
    及辯護人等於本院準備程序時均同意作為證據（本院卷第53
    頁），復未於言詞辯論終結前聲明異議，依刑事訴訟法第15
    9條之5第2項、第1項規定，視為同意作為證據。本院並審酌
    上揭被告以外之人所為陳述作成之情況，均係出於自由意志
    ，並無證明力顯然過低之情形，亦無顯不可信之情狀，認均
    適當，應皆有證據能力。
  (三)按刑事偵查技術上所謂之「釣魚」，係指對於原已犯罪或具
    有犯罪故意之人，以設計引誘之方式，迎合其要求，使其暴
    露犯罪事證，再加以逮捕或偵辦者而言。而所謂「陷害教唆
    」，則係指行為人原不具犯罪之故意，純因司法警察之設計
    教唆，始萌生犯意，進而實行犯罪構成要件之行為者而言。
    前者純屬偵查犯罪技巧之範疇，並未違反憲法對於基本人權
    之保障，且於公共利益之維護有其必要性，故依「釣魚」方
    式所蒐集之證據資料，原則上非無證據能力。而後者因係以
    引誘或教唆犯罪之不正當手段，使原無犯罪故意之人，因而
    萌生犯意實行犯罪行為，再進而蒐集其犯罪之證據加以逮捕
    偵辦；其手段顯然違反憲法對於基本人權之保障，且已逾越
    偵查犯罪之必要程度，對於公共利益之維護並無意義，因此
    所取得之證據資料，應不具有證據能力（最高法院97年台上
    字第6311號裁判要旨參照）。
  1.證人林俊雄固於原審證稱：98年3月4日當天是因伊先被警員
    查獲，警員說要查伊所犯搶奪案件所搶得之手機，但伊之前
    已持該手機向被告借錢，伊想說如果跟被告說伊要取回該手
    機，他一定不會出面，所以伊才跟被告說要買毒品，這些聯
    繫動作，都是在警員面前所為。警員有問伊說毒品都跟誰買
    ，是警員要伊撥手機約被告說要買毒品的云云（原審卷第13
    8頁反面至140頁），可見證人林俊雄係因搶奪案件為警查獲
    後，方供出被告持有贓物。然依證人林俊雄於警詢所稱：伊
    之前曾多次向被告購買毒品，最近1次是98年3月3日等語（
    第7408號偵卷第5頁），而觀諸卷內資料所示，除有林俊雄
    上開單一之指述外，尚乏其他具有相當程度關聯性之補強證
    據足佐其說，自無法認定被告原先即有販賣毒品予林俊雄之
    主觀犯意存在。
  2.又觀諸被告於警詢供稱：在98年3月4日為警查獲之4包海洛
    因毒品，係伊所有，因林俊雄向伊說很難受需要施打毒品海
    洛因，他問伊有無這毒品，伊表示有，所以約在台北縣鶯歌
    鎮○○○○○路出口處見面云云（第7408號偵卷第8頁反面
    ）、於原審供稱：在鶯歌火車站是警員叫林俊雄約伊出來，
    林俊雄說要還伊錢，伊要還他手機，才會約見面，當天他在
    電話中有跟伊要一點海洛因，他沒跟伊說要向伊購買，所以
    伊也沒有要賣他，他跟伊要，伊也沒有回答他，想說到時候
    再看看，伊和他見面時就上他的車，拿手機給他時警員就出
    來云云（原審卷第106頁反面），被告固有一度坦承同意轉
    讓毒品予林俊雄云云，然從上述林俊雄證詞可知，被告係應
    林俊雄要求而答應，其轉讓毒品之犯意，應認係由證人林俊
    雄所挑起。
  3.綜上可認警員於98年3月4日透過證人林俊雄，邀約被告攜帶
    海洛因毒品至鶯歌火車站前與之見面一節，顯非對於原已犯
    罪或具有犯罪故意之人，透過以「釣魚」之提供機會之誘捕
    偵查技巧，進行搜證，是警員於當日在被告身上取得之海洛
    因毒品4包，已有違背法定程序之嫌，故上開扣得之毒品4包
    ，並無證據能力，不得作為認定被告販賣第一級毒品未遂、
    或轉讓第一級毒品未遂之依據。然上開毒品4包，雖不得作
    為犯罪成立與否之實體證據，然尚非不得用來彈劾（爭執、
    否定）證人林俊雄、李中明等人，其供述證據之證明力。
  (四)本院下列所引用卷內之文書證據、證物之證據能力部分，並
    無證據證明係公務員違背法定程序所取得，且檢察官、被告
    、辯護人等於本院亦均未主張排除下列文書證據、證物之證
    據能力，且迄本院言詞辯論終結前均未表示異議，本院審酌
    前揭文書證據、證物並無顯不可信之情況與不得作為證據之
    情形，依刑事訴訟法第158條之4反面解釋及第159條之4之規
    定，應認均有證據能力。
五、經查：
  (一)公訴人指訴被告有於98年3月3日上午某時，在臺北縣鶯歌鎮
    ○○路上麥當勞餐廳前，以1千元之代價，販賣海洛因1小包
    予林俊雄一節，固以證人林俊雄於警詢所陳：伊於98年2月
    24日在台北縣鶯歌鎮○○路上搶奪一名婦女皮包後，即將皮
    包內之之諾基亞牌手機1支，於98年3月1日下午18時許，帶
    至台北縣鶯歌鎮○○路上之麥當勞速食店前與綽號「牛皮」
    男子換得等值新台幣1千元之毒品海洛因0.01公克吸食。伊
    有施打海洛因毒品之習慣，最一次施打海洛因是警方查獲時
    當日（即98年3月4日）早上9點許在台北縣鶯歌鎮○○路1處
    巷內施打。伊於98年1月20日起向綽號「牛皮」之被告購買
    毒品，至少有「40次」，伊均撥打他0000000000號行動電話
    約時間，地點均在台北縣鶯歌鎮○○路上之麥當勞速食店前
    ，每次均以1千元購得海洛因0.01公克，最近一次向被告購
    買時間為98年3月3日上午9時許，同樣在鶯歌鎮○○路麥當
    勞速食店前購買0.01公克云云、於偵訊時陳稱：伊於3月4日
    為警查獲，伊在警局所說都實在。當日伊是自願將被告供出
    ，伊在3月3日確有向被告買1千元海洛因，被告給伊1包海洛
    因，交付地在鶯歌，當天接近中午，是在鶯桃路或桃鶯路伊
    不確定，以伊警詢時所說為精確。伊都是用公共電話打被告
    手機，伊等大部分都約在鶯歌鶯桃路上麥當勞附近交付海洛
    因云云；證人即員警曾祥麟於偵查時證稱：鶯歌鶯桃路麥當
    勞與桃園桃鶯路是同一條路，鶯桃路直行就是桃鶯路，只是
    轄區不同，麥當勞距離桃鶯路鶯歌端起點，沒有多遠，只有
    幾10公尺云云（第7408號偵卷第76頁）為據，並提出甲○○
    所持有0000000000號行動電話雙向通聯紀錄之收訊基地台位
    置，認定甲○○於98年3月3日確係在桃鶯路一帶等情，然查
    ：
  1.觀諸證人林俊雄於原審先證稱：98年3月3日伊有無向被告購
    買一包海洛因，伊忘記了云云（原審卷第137頁反面），經
    法院提示警詢筆錄後，則稱：伊在警詢稱向被告買的最近日
    期是98年3月3日一節，為實在，伊花了1千元，當時因為伊
    和另外1個朋友一起去，是另外1個朋友幫伊打電話給被告，
    已經講好要1千元，約在麥當勞見面，伊忘記那個朋友的名
    字及綽號。被告手機號碼，因伊已經關了半年多，所以忘記
    了。98年3月3日打電話的朋友，就是介紹伊與被告認識的朋
    友，當日是伊自己要買毒品，因為一開始伊沒有被告電話，
    所以伊請伊朋友打電話，3月3日是買1小包海洛因，伊不知
    道多重，伊雖沒有秤過，但因為1千元的量大概就是0.01公
    克，所以伊這樣跟警員講云云（原審卷第137至139頁），後
    於被告對其詰問時，又稱：當初雖在警察稱買過40次的海洛
    因，其實沒有買過那麼多次。對警詢筆錄記載：至少買40次
    ，都是伊主動打電話給被告一節，但伊已忘記那時是怎麼講
    的。伊與被告是過年前約12月份認識，認識大約半年。伊忘
    記之前毒品都向誰買了，說向被告買是因那時候剛被抓到，
    現在時間過那麼久了，伊都不記得。伊確定跟被告買過毒品
    ，有時候是請朋友「阿毛」打的，有時候是伊打的云云（原
    審卷第140頁反面至141頁）。則證人林俊雄警詢時先稱：係
    伊自己撥打被告行動電話約時間、地點，共向被告買40餘次
    毒品云云；於偵訊亦稱：伊自己以公用電話撥打被告行動電
    話云云；惟於原審則改稱：係介紹伊與被告認識之友人幫伊
    打電話向被告購買云云，其陳述已有未合。又其於原審時，
    先稱：不記得98年3月3日有無向被告購買毒品云云，經法院
    提示警詢筆錄後又稱：有於98年3月3日向被告購買海洛因云
    云，而於被告對其詰問時，則改稱：忘記毒品向誰買云云，
    後又稱：確定跟被告買過毒品云云，益徵證人林俊雄於同一
    審判期日之證述，先後反覆。對照證人林俊雄同時亦證稱；
    伊與被告是吃藥認識，伊施用海洛因沒有很久，大概幾個月
    。被告有在3月1日晚上6點多在鶯歌鎮某家麥當勞前轉讓1包
    海洛因給伊云云（原審卷第137頁正反面），則何以3月1日
    之行為，猶仍記憶，於3月3日之行為卻稱忘記了云云，顯見
    證人林俊雄上開所陳之真實性如何，容非無疑。
  2.兼衡證人林俊雄於警詢時尚供稱：伊購買海洛因對象有2人
    ，一人為綽號「牛皮」之被告。另一人為羅志宏，伊也同樣
    撥打他0000000000行動手機門號約時間、地點均在板橋市南
    雅夜市內一棟新大樓樓下購買海洛因，伊有在98年1月19日
    、98年2月28日向羅志宏購買2次，均係以5千元購買0.05公
    克之海洛因等語（第7408號偵卷第5頁正反面），顯見林俊
    雄之毒品來源，除向被告購買外，亦會向羅志宏購買。從而
    ，證人林俊雄於3月3日取得之毒品，倘如證人林俊雄上開所
    陳忘記毒品是向何人購買，則其究係自被告取得，抑係向羅
    志宏購得，亦猶待商榷。
  3.又對照卷附行動電話門號0000000000號之雙向通聯紀錄所示
    （第7408號偵卷第56至57頁），於98年3月3日凌晨6時30至6
    時50分、6時53分至7時12分、7時32分至7時45分、8時42分
    至9時40分、10時9分至12時46分時之受訊基地台位置均為桃
    園縣桃園市○○里○○路398號12樓樓頂，並無變動，僅10
    時7分之受訊基地台位置顯示為桃園縣桃園市○○○街96號9
    樓，顯見被告之所在位置，大致上並無異動情形。何況，受
    訊基地台位置，至多僅能證明被告收發話行動電話之位置，
    亦與販賣毒品之事實無必要之關聯性存在，自不足據此認定
    被告可能在98年3月3日上午9時許，前往鶯歌鎮○○路麥當
    勞速食店前交付海洛因予林俊雄等情。
  4.再者，依證人林俊雄上開於警詢所供，證人林俊雄係因搶奪
    案件為警查獲，始在警員授意下配合追查搶奪之贓物，則證
    人林俊雄是否刻意誇飾以獲邀減刑之寬典或受有心理壓力而
    所為供述，非無可能。又上開證人即警員曾祥麟所述內容，
    亦與販賣毒品無關。從而，證人林俊雄之上開陳述，既已使
    人懷疑其真實性之瑕疵存在，復無其他與被告是否於3月3日
    有販賣海洛因予林俊雄之補強證據存在，單以證人林俊雄有
    瑕疵之唯一指述，尚不足認定被告有上開販賣海洛因之犯行
    。
  (二)另公訴人指訴被告有於98年3月4日14時50分許，在臺北縣鶯
    歌鎮○○路鶯歌火車站前，約定以1千元之代價，販賣海洛
    因1小包予林俊雄，嗣於交易進行過程中為警當場查獲因而
    交易未成一節：
  1.觀諸證人林俊雄於警詢固陳稱：伊於98年2月24日在台北縣
    鶯歌鎮○○路上搶奪一名婦女皮包後，即將皮包內之諾基亞
    牌手機1支，於98年3月1日下午18時許，帶至台北縣鶯歌鎮
    ○○路上之麥當勞速食店前與綽號「牛皮」之被告換得等值
    1千元之毒品海洛因0.01公克吸食。之後警員依據伊供述，
    由伊與被告電話聯絡，相約見面交易，警員即於98年3月4日
    14時50分，在台北縣鶯歌火車站建國路出口處查獲被告，當
    時被告手上拿著一小包白色粉末，應該是海洛因，是被告拿
    來要賣伊的，現場被告攜帶之諾基亞手機就是伊之前交給他
    用以交換等值海洛因的云云（第7408號偵卷第4頁反面、第6
    至7頁）。且當日確有自被告處扣得4包海洛因毒品一節，復
    有交通部民用航空局航空醫務中心98年3月18日航藥鑑字第0
    981358號毒品鑑定書在卷可憑（第7408號偵卷第82頁）。
    然查：
  對照證人林俊雄於偵訊時亦證稱：伊於3月14日為警查獲，
    伊在警局所說都實在。當日伊是自願將被告供出，伊等約在
    鶯歌火車站，伊會約被告是因之前曾向其買過海洛因，伊約
    被告出來時，伊是打對方0927的手機，伊跟被告說伊要1千
    元的海洛因，約20分鐘後，被告到了約定地點，被告有把1
    包海洛因拿出來要交給伊，在交付過程中，警方就上前出示
    身分將被告逮捕，那包海洛因就掉在地上。查獲當天被告身
    上的手機，因伊曾欠被告錢，所以伊把搶來的手機給被告抵
    債，被告還有給伊一點海洛因，那次不是要買，算還錢，海
    洛因是被告另外給伊的，交付手機的時地，伊忘了。伊都是
    用公共電話打被告手機，伊等大部分都約在鶯歌鶯桃路上麥
    當勞附近交付海洛因，交付手機也是在同一地點，伊警詢時
    說在98年3月1日交付手機是正確的云云（第7408號偵卷第74
    至76頁）、於原審證稱：伊與被告是因吃藥認識，伊施用海
    洛因沒有很久，大概幾個月。被告有在3月1日晚上6點多在
    鶯歌鎮某家麥當勞前轉讓1包海洛因給伊。在3月4日伊是用
    三峽分局警員的電話打電話給被告說要買1千元的海洛因。
    因為伊有搶奪案件，伊欠被告錢，伊就把搶到的手機交給被
    告，警員就要伊把被告找出來。至於當時撥手機時之對話內
    容，因時間久了，伊不記得了（原審卷第137至138頁），嗣
    經當庭提示偵查筆錄後，證人林俊雄始證稱：筆錄記載沒有
    出入，伊在電話中已經與被告說好買賣東西及價錢，約在鶯
    歌火車站，當天伊被查獲後，警員說要查手機，伊想如果跟
    被告講說伊要手機，他一定不會出來，所以伊才說要買毒品
    ，與被告電話聯繫的動作，都是在警員面前所為，是警員要
    伊撥手機約被告說要買毒品。當天被告要拿毒品給伊時，警
    員就出來了，那包毒品伊還沒拿到，警員就將被告抓起來，
    當天伊身上沒有帶錢。98年3月4日那包毒品伊不知多重，那
    包被警員拿去，那包伊有跟被告說要給他1千元。當天找被
    告是要跟他買毒品，並沒跟他說要拿手機云云（原審卷第13
    8頁反面至140頁），嗣經與被告對質時，則稱：那時是伊朋
    友把手機拿給被告，伊朋友有說要把手機再拿回來，伊沒有
    跟伊朋友講，手機是伊朋友拿去，伊沒有交代伊朋友講說還
    要再把手機拿回來的事云云（原審卷第140頁反面）。
  顯見，證人林俊雄對於交付被告手機之原因，先係陳稱：以
    手機換取等值毒品云云，後則改稱：3月1日交給被告手機是
    因為欠他錢，要抵債，毒品是被告另外給的，是轉讓云云。
    又於原審時另稱：手機是伊友人拿去，伊沒有交代說手機要
    再拿回來云云，顯見其對於交付手機予被告之動機、細節，
    所述多有矛盾。又被告前曾有轉讓毒品予林俊雄之紀錄，若
    僅係要查緝證人林俊雄搶奪案贓物之下落，有無需要偽以購
    買毒品為由，邀約被告見面之必要，猶待商榷。參以證人林
    俊雄對於當日交易之情形，既稱：被告有把1包海洛因拿出
    來要交給伊，在交付過程中，警方就上前出示身分將被告逮
    捕，那包海洛因就掉在地上。伊尚未拿錢給被告，因當時還
    沒有拿到毒品，被告就被捉了云云，是依證人林俊雄所述，
    當日僅有被告拿出毒品之行為，證人林俊雄並無提出現金1
    千元之相對行為，則被告上開拿出毒品之行為，是否係出於
    販賣之意圖所為，亦非無疑。何況，證人林俊雄上開所陳：
    伊是打對方0927的手機，伊跟被告說要1千元的海洛因，已
    在電話中談好價錢，1千元的量大概是0.01公克云云。惟經
    比對現場查扣之4包海洛因毒品，重量分別為毛重0.30公克
    、0.29公克、0.28公克、0.27公克等，此有臺北縣政府警察
    局三峽分局98年3月4日扣押筆錄、扣押物品目錄表及扣案照
    片等在卷（第7408號偵卷第11至14、20至23頁），可知證人
    林俊雄所陳購買之數量，要與事實不合。雖證人林俊雄嗣改
    稱：98年3月4日那包毒品伊不知多重，那包被警察拿去，那
    包伊有跟被告說要給他1千元云云，然毒品之價格不斐，衡
    情施用毒品之人對於購買毒品之數量及價格，不可能不重視
    或不知情，證人林俊雄上開所稱不知數量云云，顯與常理未
    合，益見證人林俊雄上開所陳有和被告在電話中談妥買賣毒
    品云云，應非真實。從而，依證人林俊雄之上開陳述，均不
    足認被告係以販賣海洛因毒品之意，而於98年3月4日與林俊
    雄相約見面。
  2.另證人即現場查緝之員警李中明固於偵訊時證稱：3月3日是
    伊等到林俊雄住處去查緝搶奪案件，林俊雄到案後，因被害
    人有掉手機，伊等追查贓物流向，林俊雄稱現金與行動電話
    均換毒品，後來林俊雄自己供出被告賣他毒品，當天林俊雄
    以伊的行動電話0000000000號撥打被告之行動電話，林俊雄
    有在電話中向被告說要購買1千元之海洛因，雙方約在鶯歌
    火車站前見面，之後伊等就去現場查緝，伊等在偵防車後埋
    伏，林俊雄在車上，被告有上車，被告在偵防車上交付海洛
    因之際被伊等逮捕，海洛因1包掉在車上，這是下午13至14
    時之事。當天林俊雄搶自被害人馬佩玲之手機也在被告身上
    起出並發還被害人云云（第7408號偵卷第75至76頁）、於原
    審證稱：當天是因搶奪案而逮捕林俊雄，伊等查獲林俊雄時
    ，就有追問他搶奪之財物做何處分，被害人馬小姐當時有一
    支手機，林俊雄供述他手機是拿去跟綽號「牛皮」之被告換
    取毒品來吸食，並於警詢筆錄供稱，他之前就常跟「牛皮」
    購買海洛因施打，所以當天搶奪財物，除了金錢之外，並用
    手機依比例換取同價額的海洛因施打，伊問他如何與被告聯
    絡，他說都是以手機門號與被告聯絡，因林俊雄未繳手機費
    無法撥打，林俊雄帶同伊與另幾位同事，至鶯歌他常購買毒
    品之地點，用伊手機撥打被告手機約他出來購買毒品，之後
    被告變更交易毒品地點，在火車站的前站、後站來回變更，
    最後約定在火車站的前站取貨，而查獲被害人馬小姐的手機
    。當初林俊雄打給被告時，在電話中就是要跟他拿東西，問
    他有沒有東西。當天通話不只一通，打了3、4通，其中有1
    通才約定時間、地點及購買價格，後來是在鶯歌火車站當場
    查獲（原審卷第142頁），當天伊因不確定被告有無拿手機
    做其他處分，伊等要先確定到底有沒有用毒品換手機，是在
    當天查獲後，才確定是馬小姐的手機。當天在鶯歌火車站前
    ，由伊同事李明川搭載林俊雄開雅哥的偵防車，要與被告交
    易毒品，伊等在火車站旁邊埋伏，林俊雄和被告在車上交易
    毒品時，伊等就衝上去，林俊雄手上有1千元，被告手上的1
    包海洛因就掉下去云云（原審卷第141至142頁）。而依上開
    雙向通聯紀錄所示（第7408號偵卷第64至65頁），證人李中
    明所持有之行動電話門號0000000000號固有於98年3月4日13
    時11分、13時28分、13時42分許，三度撥打行動電話門號00
    00000000號，前二通之受訊基地台位置均為桃園縣桃園市○
    ○路42號12樓樓頂，第三通之受訊基地台位置則為桃園縣桃
    鶯路245號8樓等情，且被告於警詢時亦坦承；伊所使用之門
    號為0000000000號等語（第7408號偵卷第8頁反面），惟查
    ：
  依證人李中明上開所陳，既稱：當日係由林俊雄先帶同警員
    至鶯歌他常購買毒品之地點，再借用證人李中明手機撥打被
    告手機相約購買毒品事宜，後因被告數度變更地點，最後約
    在火車站前站，又稱：當天通話不只一通，打了3、4通，其
    中有1通才約定時間、地點，後來是在鶯歌火車站當場查獲
    云云，衡情，若僅有一通電話言及購買毒品事宜，何以被告
    尚能與林俊雄聯絡而數度變更交易地點，證人李中明上開所
    陳，顯有矛盾之嫌。
  又證人李中明上開所陳：林俊雄和被告在車上交易毒品時，
    伊等就衝上去，林俊雄手上有1千元，被告手上的1包海洛因
    就掉下去云云（原審卷第141至142頁），核與證人林俊雄上
    開所稱：伊身上沒有帶錢，伊尚未拿錢給被告，因那時伊還
    沒有拿到毒品，被告就被捉了云云，則證人李中明所陳於查
    獲之際，證人林俊雄已否提出現金1千元一節不符，尚難斷
    定係屬真實。雖證人李中明於原審證稱：當天伊查獲林俊雄
    時，沒有查獲現金，沒有紙鈔。當天的錢，是因為林俊雄說
    被告要看到錢才會交貨，那個錢是伊拿給林俊雄的。查獲林
    俊雄時，他說他被查獲可能要入監服刑，當時伊就先拿3千
    元給林俊雄，讓他買內衣褲與盥洗物品，買毒品的1千元就
    是伊給林俊雄3千元之中的錢云云（原審卷第143頁反面），
    然依證人李中明所述，似謂係因被告要先看到錢才願意拿出
    毒品，惟此核與證人林俊雄所稱被告拿毒品出來，其尚未拿
    到時，被告就被查獲，其當時尚未拿錢出來云云已有不一。
    何況，依證人李中明所述，其既係因被告要先看到錢才願意
    拿毒品出來，方拿錢給林俊雄，惟其亦稱林俊雄尚未去找被
    告時即先借他3千元買內衣褲及盥洗物品云云，顯見其對於
    提供金錢予林俊雄之原因，並未一致。
  另對於證人林俊雄上開所陳購買之數量與現場查扣之毒品數
    量不符一節，證人李中明固證稱：林俊雄所講的0.01公克，
    應該是海洛因的淨重，那天查獲的0.3公克應該是含袋毛重
    。一般購買毒品的人都會秤，而且施打量在注射針筒上都有
    刻度，所以施打多少都知道，林俊雄所指的0.01公克應該是
    指淨重而不是毛重。當天在被告身上拿到好幾包毒品。毒品
    價格有高有低，伊當時查獲的案件大約都是1包1千元，價格
    有時會看販賣者有沒有參其他東西及純度是否有效，價格會
    不同云云（原審卷第143頁正反面）。然觀諸上開交通部民
    用航空局航空醫務中心98年3月18日航藥鑑字第0981358號毒
    品鑑定書（第7408號偵卷第82頁）所指，現場扣得之4袋海
    洛因，總毛重為1.3010公克、總淨重為0.1810公克，比照採
    證時所拍之秤重照片，各為毛重0.30公克、0.29公克、0.28
    公克、0.27公克等情，固略有差異，惟可知扣案之4包毒品
    重量差別不大，如以上開總淨重0.1810公克除以4包計，每
    包之淨重亦有0.145之多，亦與證人李中明所稱林俊雄所講
    之0.01公克應係淨重云云，差距甚多，益徵證人李中明所言
    ，亦不足認定被告於98年3月4日與林俊雄見面，確有販賣毒
    品之意圖。
  3.參以被告於警詢供稱：在98年3月4日為警查獲之4包海洛因
    毒品係伊所有，因林俊雄向伊說很難受需要施打毒品海洛因
    ，他問伊有無這毒品，伊表示有，所以約在台北縣鶯歌鎮○
    ○○○○路出口處見面，當伊見到林俊雄時，警方就在身旁
    當場查獲毒品1包，伊立即交付身上另3包毒品海洛因。伊沒
    有販賣毒品予林俊雄，諾基亞手機是他於98年3月1日向伊借
    1千元時，用該手機抵押，沒有交換等值海洛因毒品之事。
    伊本身也有施打海洛因，伊的海洛因係向一位綽號「阿龍」
    之男子購買，每次購買金額不一定，大約在1千至3千元不等
    等語（第7408號偵卷第8至9頁）、於偵訊時供稱：98年3月
    14日為警查獲之4包海洛因係伊向綽號「阿龍」的人買的，
    是98年3月4日上午在鶯桃路以5千元買5小包，但是其中1小
    包已經用完了等語（第7408號偵卷第36頁）、於原審供稱：
    在鶯歌火車站是警察叫林俊雄約伊出來，林俊雄說要還伊錢
    ，伊則要還他手機，才會約見面，林俊雄之前跟伊借1千元
    ，手機在伊這邊，他被警察抓到警察叫他把手機交出來，所
    以他約伊出來，叫伊把手機還給他，當天他是在電話中跟伊
    要一點海洛因，他沒跟伊說要跟伊買，所以伊沒有要賣他，
    他跟伊要，伊也沒有應允他，想說到時候再看看，伊去和他
    見面時就上他的車，拿手機給他警察就出來了等語（原審卷
    第81頁反面、第106頁反面）、於本院供稱：伊沒有賣毒品
    給林俊雄，之前朋友介紹，伊只請過他一次，案發前他有打
    電話給伊，要伊請他，伊不要。他打電話給伊是說要拿回手
    機，手機是林俊雄之前跟伊借錢抵押在伊那裡，他跟伊借1
    千元等語（本院卷第96至97頁），顯見被告於98年3月4日與
    林俊雄相約見面時，主觀上係認識林俊雄要還錢以取回手機
    ，雖林俊雄於電話中順便想免費向被告要一些毒品施用，惟
    被告並未於電話中同意等情，核與證人林俊雄於偵查時所陳
    ：伊曾欠被告錢，所以伊把手機給被告抵債云云（第7408號
    偵卷第75頁）、於原審證稱：因伊欠被告錢，就把搶來的手
    機抵給被告，警察就說要把被告找出來。因時間久了，伊不
    記得3月4日當時打電話給被告時對話內容云云大致相符（原
    審卷第138頁），因認證人林俊雄所稱：手機係兌現等值毒
    品用云云，或係友人交給被告，沒有說要拿回云云，均不足
    採信。
  4.至於被告於案發時持1小包海洛因欲交予林俊雄，究有無轉
    讓之犯意，衡情，被告之前於98年3月1日18時轉讓1包海洛
    因予林俊雄（此部分業經被告撤回上訴而確定），依證人林
    俊雄所述，該轉讓之份量僅為1次施用量，符合一般施毒者
    相互間提供1次施用之微量毒品，以供他人暫時解癮用之常
    情。而案發當時被告所持有之該包海洛因，依上揭計算該包
    淨重約為0.1810公克，明顯超出1次施用量甚多，審酌被告
    與林俊雄雙方係透過友人介紹，因施用毒品關係而認識，於
    案發當時僅認識幾個月，既無故交至親關係，被告殊無可能
    第2次尚提供超出第1次甚多之毒品免費供林俊雄施用，已與
    常情有違。是被告於案發當時雖有出示1小包海洛因，但是
    否能據此認定被告即有轉讓該包海洛因予林俊雄之犯意，容
    有疑義。況且，縱被告於警詢曾坦承同意轉讓毒品予林俊雄
    云云，然從上述林俊雄證詞可知，被告係應林俊雄要求而答
    應，其轉讓毒品之犯意，顯係由證人林俊雄所挑起，而林俊
    雄邀約被告見面，既係配合警員要求而為，警員已非對於原
    已犯罪或具有犯罪故意之人，透過以「釣魚」提供機會之誘
    捕偵查技巧進行搜證，是警員於當日在被告身上取得之海洛
    因毒品4包，已有違背法定程序之嫌，上開扣得之毒品4包，
    並無證據能力，已如前述，故尚難僅依證人林俊雄應警員指
    示而要求被告交付海洛因之單一指訴，逕認被告成立轉讓毒
    品未遂之犯行。
  5.又警員於98年3月4日在被告身上查獲之手機1支（序號為000
    000000000000），確係證人林俊雄所搶得之贓物，嗣於扣案
    後業已於98年3月8日返還被害人一節，復有上開扣押物品目
    錄表及贓物認領保管單在卷可憑（第7408號偵卷第14、84頁
    ）。對照上開證人李中明行動電話接連三通撥打被告行動電
    話時，被告行動電話之序號均為00000000000000，顯見被告
    並未使用證人林俊雄所交付之手機，倘證人林俊雄於電話中
    未曾提及要取回手機一事，何以被告既已隨身持有序號為00
    000000000000之行動電話，仍會於98年3月4日與林俊雄見面
    當日同時攜帶上開林俊雄所交付之行動電話？此舉顯與常理
    未合。
  6.從而，依證人林俊雄、李中明之上開證詞，均不足認定被告
    於98年3月14日與林俊雄相約見面之動機，係出於販賣海洛
    因之意圖或轉讓海洛因之犯意。又依被告上開供承；伊本身
    也有施打海洛因，伊海洛因係向綽號「阿龍」之男子購買，
    每次購買金額不一定，大約在1千至3千元不等。98年3月14
    日為警查獲之4包海洛因係伊於98年3月4日上午在鶯桃路向
    「阿龍」以5千元買5小包，但是其中1小包已經用完了等語
    （第7408號偵卷第8至9、36頁），對照扣案4包毒品之總毛
    重為1.3010公克、總淨重為0.1810公克（如前所述），可認
    被告購入毒品時，應係為自己施用之意，尚不足認其係意圖
    販賣而販入，或僅係單獨持有毒品之犯行（被告於98年3月4
    日施用毒品海洛因部分，業經臺灣板橋地方法院以98年度訴
    字第1866號判處有期徒刑1年，當日扣案之4包海洛因併予沒
    收銷燬確定，此有本院被告前案紀錄表在卷可憑，其持有海
    洛因之行為已被施用毒品犯行所吸收，不另論罪）。又衡酌
    證人林俊雄上開指述：被告有於98年3月3日以1千元代價販
    賣毒品0.01公克1包予伊云云，因乏補強證據而不足採信，
    則依卷內資料，僅可知被告有於98年3月1日轉讓不詳重量之
    海洛因1包予林俊雄而已，亦不足認被告於98年3月4日與林
    俊雄相約見面時，原已存有販賣海洛因毒品之意圖。
  7.綜上，因認公訴人所提之上開證據，尚不足以令本院形成被
    告確實有罪之心證，復查無其他積極證據足認被告有公訴人
    所指之犯行，應認不能證明被告犯罪。
六、原審審理結果，認不能證明被告犯罪，而諭知被告無罪判決
    ，經核其認事及證據取捨，均無違誤。檢察官固以：證人
    林俊雄於警詢時雖誇大渲染向被告購買毒品之數量達40次以
    上，然嗣於原審審理時，已對前於警詢時所陳98年3月3日有
    向被告購買毒品一節表示其陳述為真，雖於原審時一度有稱
    ；已遺忘3月3日購買毒品事實，然因審判期日與案發之日已
    相距甚遠，縱對於相關細節，略有遺忘，仍無礙於先前所陳
    之真實性。參以證人林俊雄前已曾經向被告買過毒品，可
    認證人林俊雄為協助警方查緝而要約被告時，被告主觀上原
    即有販賣毒品予林俊雄之意，應非係受證人林俊雄之引誘始
    生販賣海洛因毒品之犯意為由置辯，指摘原判決不當而提起
    本件上訴，然；
  (一)檢察官所指被告於98年3月3日之販賣毒品之犯行，僅有證人
    林俊雄之單一指述，均未提出與施用毒品者所為毒品交易之
    供述，具有相當程度關聯性之補強證據足參，自難單以證人
    林俊雄之單一指述而認被告有於98年3月3日販賣毒品之犯行
    。
  (二)至於被告固有於98年3月4日與證人林俊雄相約見面，且身上
    為警查出海洛因毒品4包，然檢察官所指被告當日與林俊雄
    見面係基於販賣毒品之犯意，及被告先前即有販賣毒品予林
    俊雄等情，既尚乏相關證據足資認定（已見前述），則檢察
    官猶以未能證明之事實（被告前有販賣海洛因予林俊雄），
    指稱被告原即有販賣海洛因毒品之犯意云云，自難採信。因
    認檢察官之上訴，為無理由，應予駁回。
據上論斷，應依刑事訴訟法第368條，判決如主文。
本案經檢察官柯麗鈴到庭執行職務。
中    華    民    國    99    年    5     月    25    日
                  刑事第二庭審判長法  官  洪光燦
                                  法  官  李麗玲
                                  法  官  林恆吉
以上正本證明與原本無異。
檢察官如不服本判決，應於收受送達後10日內向本院提出上訴書
狀，其未敘述上訴之理由者並得於提起上訴後10日內向本院補提
理由書（均須按他造當事人之人數附繕本）「切勿逕送上級法院
」。
                                  書記官  陳盈璇
中    華    民    國    99    年    5     月    28    日

司法院資訊處製作；財團法人民間司法改革基金會備份。
